【裁判字號】    92,交上訴,197
【裁判日期】    920318
【裁判案由】    公共危險
【裁判全文】
臺灣高等法院臺南分院刑事判決            九十二年度交上訴字第一九七號    Ｇ
      上  訴  人  臺灣臺南地方法院檢察署檢察官
      被      告  乙  ○  ○  .
右上訴人因被告公共危險案件，不服臺灣臺南地方法院九十一年度交訴字第一七七號
中華民國九十一年十二月三十日第一審判決（起訴案號：臺灣臺南地方法院檢察署九
十一年度偵字第五八七八號），提起上訴，本院判決如左：
      主      文
上訴駁回。
      理      由
一、公訴意旨略以：乙○○於民國九十一年三月三十一日下午五時十分許，駕駛車號
    八Ｑ─二三八號營業小客車，沿台南市○○路由東向西行駛，途經該路二段五六
    號前，原應注意汽車行進中駕駛人應注意車前狀況及兩車併行之間隔，並隨時採
    取必要安全措施，而依當時天晴、無障礙及視距良好等情，並無不能注意之情形
    ，竟貿然行經該處，適有甲○○騎乘車號ＨＲ五─八四七號重機車，同向行駛在
    右側車道，其營業小客車之右側後視鏡處因而撞擊該機車之左側手把，致甲○○
    人車倒地，受有軀幹多處擦傷等傷害（傷害部分未據告訴），乙○○非但未下車
    查看並救護傷患，竟逕行駕車駛離現場，幸經林珈誼記下車號報警而循線查獲。
    因認被告乙○○涉有刑法第一百八十四條之四之肇事逃逸罪。
二、被告乙○○（下稱被告）於原審固不否認於右揭時地駕駛計程車行經肇事地點即
    臺南市○區○○路二段五六號前，並見被害人甲○○人車倒地受傷之事實，惟堅
    決否認有何駕車肇事致人受傷而逃逸之犯行，辯稱：伊雖看見被害人倒地，但因
    未與之擦撞，與伊無關，故始駕車離去，且伊車經警前往調查時並未發現任何擦
    痕，並無肇事逃逸之行為等語。
三、本件公訴人之所以認被告涉有肇事逃逸行為，無非係以被害人甲○○確於前揭時
    地因騎乘機車而發生車禍倒地受傷及證人林珈誼證稱被告所駕駛之計程車當時有
    撞擊被害人所騎乘之機車而駛離現場等情，為其主要論據。惟按刑法第一百八十
    五條之四駕駛動力交通工具肇事致人死傷而逃逸罪之立法目的，係為維護交通安
    全，減少被害人之死傷，促使駕駛人於肇事後，能對於被害人提供及時救護，為
    處罰肇事者於肇事後遺棄被害人於不顧，故參照同法第二百九十四條第一項之刑
    度增設之，本含有遺棄罪之性質，是上開罪名之成立，乃以行為人駕駛動力交通
    工具，因車禍肇事而導致被害人受有傷害或死亡之結果時，竟基於遺棄之故意，
    未予被害人適當救助即行逃逸者，始足當之。此外，行為人亦須對於駕車肇事，
    致人死傷之事實具有認識，且有意逃逸者，始能成罪，假若行為人對於其業已駕
    車肇事，或被害人因其駕車肇事而受有傷害等情事，並不知悉，則其事後雖有逕
    自離開肇事地點之事實，但因其並無逃逸之故意，故仍難論以該罪。次犯罪事實
    應依證據認定之，無證據不得推定其犯罪事實，又不能證明被告犯罪者，應諭知
    無罪之判決，刑事訴訟法第一百五十四條、第三百零一條第一項前段分別定有明
    文。又所謂認定犯罪事實之證據，係指足以認定被告確有犯罪行為之積極證據而
    言，如未發現相當證據，或證據不足以證明，自不能以推測或擬制之方法，以為
    裁判基礎。且刑事訴訟上證明之資料，無論其為直接證據或間接證據，均須達於
    通常一般人均不致於有所懷疑，而得確信其為真實之程度，始得據為有罪之認定
    ，若其關於被告是否犯罪之證明未能達此程度，而有合理性懷疑之存在，致使法
    院無從形成有罪之確信，根據「罪證有疑，利於被告」之證據法則，即不得遽為
    不利被告之認定，其以情況證據（即間接證據）斷罪時，尤須基於該證據在直接
    關係上所可證明之他項情況事實，本乎推理作用足以確證被告有罪，方為合法，
    不得徒憑主觀上之推想，將一般經驗上有利被告之其他合理情況逕予排除（最高
    法院七十六年臺上字第四九八六號、三十二年度上字六七號判例意旨參照）。
四、經查：
（一）被告於前述時、地，駕駛小客車與騎機車之被害人甲○○發生擦撞事故，並造
      成被害人受傷等事實，除經被害人於警訊時及偵審中指述甚詳外，亦據證人即
      現場目擊之林珈誼於警訊中供稱：「我當時親眼目睹八Ｑ─二三八號黃色計程
      車擦撞我同學甲○○騎乘ＨＲ五─八四七號重機車後，我同學甲○○人車倒地
      後，我看見八Ｑ─二三八號黃色計程車未停仍往前駛，所以我一直在後追到臺
      南市○○路○段與健康路二段口後，該八Ｑ─二三八號計程車停紅燈後，我就
      記下車牌，掉頭找我同學甲○○送醫後再報警」，於檢察官偵訊時具結證稱：
      「當時甲○○騎機車在我前面，我騎在後面，前方有一輛貨車停在約五十公尺
      前機車道，計程車八Ｑ─二三八從我們的左邊切進來，計程車的後視鏡位置撞
      到我朋友甲○○左側手把，甲○○即向前飛出去．．，該計程車沒停就開走了
      ，後來告訴警察車牌才找到被告」。於原審審理時具結證稱：「當時，我騎機
      車在被害人甲○○機車後方，我們都騎在機車道上，因為機車道上停放了一台
      貨車，所以被害人甲○○的機車為了要閃避小貨車，而向左閃到外側車道上，
      當時剛好有一台計程車在內側車道上，也向右駛出，所以就發生碰撞」及「（
      法官問：當時離被告有多遠？）我在被告車子之正後方約三公尺看到的」等語
      （參見原審九十一年九月二十六日審理筆錄），就車禍之發生經過證稱甚詳，
      核與證人即被害人甲○○於原審審理時所述「事故前，我的左手把有先被碰到
      ，接著就摔倒了」等語相符，且有道路交通事故調查報告表一紙、道路交通事
      故現場蒐證照片十七幀、被害人因此受有傷害，並有台南市立醫院九十一年三
      月三十一日診斷證明書一紙在卷可資佐證，參以本件被害人自始即未對被告要
      求賠償，與證人林珈誼係高中同學等情，業據被害人自承在卷，是本件證人林
      珈誼之證詞並無出於為被害人要求索賠而誣陷被告之必要，且於肇事之際，距
      離肇事地點僅三公尺，亦無誤認之可能，是其證詞，應可採信，堪認被告於前
      述時地確有駕車突自內側車道變換至外側車道，其車之後視鏡因而與被害人之
      機車左手把發生擦撞，致被害人人車撞擊當時停放於慢車道之不明小貨車而肇
      事，並致被害人受傷之事實。
（二）證人林珈誼固證稱被告所駕駛之計程車後視鏡擦撞被害人機車左側手把，惟警
      方依證人林珈誼所提供之車牌號碼循線查獲被告後，於同年四月二日對其車輛
      進行採證，除發現被害人機車有擦痕以外，被告所有之上開車輛周身、尤其是
      右側後照鏡，並無任何擦撞痕跡，此有該照片在卷足稽，堪認被告所駕駛之計
      程車後視鏡擦撞被害人機車左側手把之力道甚輕，致未留下任何跡證，又本件
      車禍係屬行進間之後視鏡擦撞，並非正面或側面之猛烈撞擊，且被害人機車倒
      地處恰停放一部小貨車，亦據證人林珈誼供陳在卷，則被告對於該行進間所發
      生之後視鏡輕微擦撞是否能即時查覺，單憑被害人機車倒地受傷一節及證人林
      珈誼在後目睹等情，尚無法獲得確認。又據證人即被告當日所搭載之乘客魏妙
      青於原審審理時具結證稱：「（當日你為何會搭蘇再興的計程車？）因為我的
      車進保養廠，所以才會搭被告蘇再興的車，我是在東門路上車的，在建平一街
      下車的，我大概五點上車．．．，（被告如何找到你的？）因為我第二次又坐
      被告蘇再興的車，我那二個禮拜都坐計程車，我的車變速箱壞了．．．（你當
      日有無看到事情經過？）我有聽到後面有機車摔倒的聲音，但在車內沒有感覺
      」、「（事故當天，有無看到被害人之機車？）我一上車，就閉目養神休息。
      （為何會感覺到有車禍發生？）因為我有聽到聲音，我一聽到聲音就張開眼睛
      看了，是被告蘇再興車子右後方有發出的聲音。」「（本件車禍你從未見過甲
      ○○的機車？）是的。」「（記憶中，車禍發生的聲音距離為何？）很近。」
      「（當時張開眼睛，右邊是否就是一輛貨車？）是的」等語（見原審九十一年
      九月二十六日及十月二十四日審理筆錄），則證人魏妙青當時在被告車內後座
      閉目養神，聽到來自乘坐車輛外右後方之碰撞聲而睜開眼睛時，並未感覺到車
      身有何擦撞之異常情況，當時駕車之被告除繼續駕車外，亦無任何特殊行為等
      情，應可認定，雖證人魏妙青於臺南市區內，短短數月，竟能二次搭乘被告所
      駕駛之計程車，頗屬巧合，惟經原審隔離訊問後，魏妙青就其搭車之起、迄點
      、過程，均與被告所述甚符，並就其搭車之事由詳細陳述，足認肇事當日之搭
      車過程確係其親身體驗，且該次搭乘過程中所發生之事項特殊，令其印象深刻
      ，其證詞應係出於真實，應可採信。是依證人魏妙青所見，亦無法據以證明被
      告當時確知其已擦撞被害人倒地受傷而有肇事逃逸之行為。再據證人林珈誼於
      原審具結證稱：「（當日被告撞到被害人機車後，你在後面追時，計程車的速
      度有無增快？）計程車從撞到前至撞到機車以後，速度都一樣，一直很快．．
      ．，（計程車撞到之後，有無踩煞車？）因為計程車從內車道轉到外車道，所
      以有點有不穩，但是車速都保持一樣．．．，（依你看，計程車司機有無感覺
      到撞到機車？）我沒有辦法判斷」等語（見原審卷第七十八頁以下），而本件
      肇事地點係位於臺南市○○路○段五六號前，林珈誼為確認被告之車牌號碼，
      自該處起即尾隨於被告所駕之營業小客車後，至健康路二段與金華路二段路交
      岔口，因被告停等紅燈時，始得確認被告車牌號碼一情，亦據林珈誼證稱在卷
      ，揆諸肇事地點至健康路二段與金華路二段交岔路口約數百公尺之遠，林珈誼
      尾隨在後數百公尺，被告車速均同等情，足認被告自肇事後所為之行車速度如
      常，並未增快或減緩，駕駛行為亦未出現異常，甚至於交岔路口，仍未違規而
      停等紅燈之情，應可認定，此與一般肇事者於知悉自己肇事後若為逃逸多會加
      速或轉向之情迴異，亦難以被告事後之反應而推論被告知悉其後視鏡擦撞被害
      人機車手把之事實。此外，本院復查無其他具體事證可認被告當時主觀上確已
      知悉其與人擦撞肇事一情，依前引證據法則說明，自難依被告係職業駕駛人之
      身分即推定其必然知情。則本件既無法證明被告對於其發生交通擦撞事故之情
      節知情，其逕自駕車離開現場，揆諸前揭犯罪要件說明，即與公訴意旨所述之
      肇事逃逸犯罪構成要件不合。
五、綜上所述，本件公訴人起訴被告涉有刑法第一百八十四條之四之肇事逃逸罪嫌，
    依其所主張之證據，尚不足證明被告知悉其肇事而有逃逸之犯罪故意，本院復查
    無其他積極證據足資證明被告有何上開犯行，揆諸前開法條規定及判例意旨說明
    ，應認被告被訴肇事逃逸罪嫌不能證明。原審以不能證明被告犯罪而諭知被告無
    罪之判決，認事用法並無不合，公訴人上訴意旨以被告係職業駕駛人而推論被告
    知情並抽象質疑證人魏妙青之證言，尚非有據，其指摘原判決不當，為無理由，
    應駁回其上訴。又被告經合法傳喚無正當理由不到庭陳述，爰不待其陳述逕行判
    決，附此敘明。
據上論結，應依刑事訴訟法第三百六十八條、第三百七十一條，判決如主文。
本案經檢察官王碧霞到庭執行職務。
中    華    民    國      九十二      年      三      月      十八      日
                                  臺灣高等法院臺南分院刑事第三庭
                                      審判長法官  黃    崑    宗
                                            法官  林    勝    木
                                            法官  葉    居    正
右正本證明與原本無異。
如不服本判決，應於判決送達後十日內向本院提出上訴狀，其未敘述理由者並應於提
出上訴狀後十日內向本院補提理由書（應附繕本)。
                                      法院書記官  陳    嘉    琍
中    華    民    國      九十二      年      三      月      十八      日


司法院資訊處製作；財團法人民間司法改革基金會備份。
